【裁判字號】    99,抗,63
【裁判日期】    991018
【裁判案由】    聲請沒收
【裁判全文】
臺灣高等法院花蓮分院刑事裁定            99年度抗字第63號
抗  告  人  臺灣花蓮地方法院檢察署檢察官
被      告  甲○○
上列抗告人因聲請沒收案件，不服臺灣花蓮地方法院中華民國
99年8月9日99年度聲字第344號裁定，提起抗告，本院裁定如下
    主  文
原裁定撤銷。
扣案之海洛因一包（淨重○．七三公克）沒收銷燬之。
    理  由
一、聲請意旨略以：被告甲○○前因違反毒品危害防制條例案件
    ，經臺灣花蓮地方法院檢察署檢察官於96年7月31日為不起
    訴處分確定在案（96年度戒毒偵字第19、20號）。惟法務部
    調查局東部機動組於民國95年5月19日，於花蓮市○○街97
    號「仁和內科小兒科診所」搜索時，查扣被告所有之第一級
    毒品海洛因一包（淨重0.73公克），為違禁物，爰聲請裁定
    單獨沒收等語。
二、原法院以被告甲○○自始否認本件扣案之上開毒品為其所有
    ；又法務部調查局東部機動組在「仁和內科小兒科診所」搜
    索時所查扣之上開毒品，並非直接自被告身上或處所查扣，
    難認與被告有何直接或間接之關連。不僅欠缺事證之依據，
    且係在被告經原法院95年4月20日裁定送觀察勒戒後一個月
    始查扣上開毒品，應非檢察官不起訴處分對象之犯罪行為範
    圍所及，因而駁回檢察官之聲請。
三、抗告意旨略以：上開扣案海洛因於查扣前，被告甲○○曾向
    「仁和內科小兒科診所」劉姓員工談及其曾在該診所遺失海
    洛因一包，此業經證人證述在卷。又檢察官第一次單獨聲請
    宣告沒收時，原裁定法院亦認定扣案毒品係甲○○所有，從
    而，扣案毒品依經驗法則，自不能排除非甲○○所有。按海
    洛因查扣當時，被告甲○○相關之違反毒品條例案件，尚在
    檢察官偵查中，為避免加重處罰，通常被告對其所犯之持有
    毒品犯行，自無期待其自白之可能。本件扣案毒品既有證人
    證稱係甲○○所有，且該持有毒品犯行又在觀察勒戒前所為
    ，自應認其已為觀察勒戒後之不起訴處分效力所及，宜予宣
    告沒收。原審未審酌及此，逕為與第一次法院裁定（花蓮地
    方法院99年度聲字第208號）駁回聲請單獨沒收理由，為不
    相容之裁定，顯與法令相悖，爰提起抗告，請求撤銷原裁定
    等語。
四、按違禁物得單獨宣告沒收，刑法第40條第2項定有明文。又
    若案件未起訴或不起訴者，應由檢察官聲請法院以裁定沒收
    之，司法院18年院字第67號亦著有解釋。查證人黃麗子於王
    南雄與被告等違反毒品危害防制條例一案偵查時，證稱：我
    在「仁和內科小兒科診所」擔任行政助理，甲○○有來診所
    施打馬林，在診所查扣之海洛因是甲○○的；王南雄被帶到
    東機組時，我在博康藥局碰到甲○○，告訴他王醫師被你們
    害死了，在診所找到一包海洛因，他說那一包他損失了一萬
    多元等語（95年度偵字第3126號卷二第36、37頁）。又證人
    即該診所之員工許鎗明於東機組詢問亦供稱：有一名經常來
    仁和診所注射馬林的病患甲○○，曾經問我有沒有看到他掉
    的一包白白粉末，在調查人員搜索仁和診所的第二天，仁和
    診所的護士黃麗子有在博康藥局碰到甲○○，甲○○當時就
    告訴黃麗子調查局扣走的那包東西是他的等語（99年度他字
    第554號第30、31頁）。而被告於東機組詢問亦供稱：我有
    到仁和診所向人詢問是否撿到我遺失的海洛因一包，我懷疑
    我那包海洛因掉在仁和診所等語（95年度偵字第3126號卷二
    第45頁）。足認證人黃麗子及許鎗明供詞非虛，可以採信。
    被告所辯不足採取。揆諸上開說明，檢察官聲請法院裁定單
    獨沒收，自應准許。爰撤銷原裁定，並為沒收之諭知如主文
    所示。
據上論斷，應依刑事訴訟法第413條後段，刑法第40條第2項，裁
定如主文。
中    華    民    國    99    年    10    月    18    日
                  刑事庭審判長法  官  謝志揚
                              法  官  張健河
                              法  官  林慶煙
以上正本證明與原本無異。
本件不得再抗告。
中    華    民    國    99    年    10    月    18    日
                              書記官  林明智

司法院資訊處製作；財團法人民間司法改革基金會備份。
